臺灣桃園地方法院刑事判決
110年度審訴字第1181號
公  訴  人  臺灣桃園地方檢察署檢察官
被      告  余成權


            楊春評


上列被告因違反廢棄物清理法案件，經檢察官提起公訴（110 年
度偵字第37448號），被告於本院準備程序進行中，就被訴事實
為有罪之陳述，經本院告知簡式審判程序意旨，並聽取當事人意
見後，本院合議庭裁定由受命法官獨任依簡式審判程序審理，判
決如下：
    主  文
余成權、楊春評共同犯廢棄物清理法第四十六條第四款前段之非
法清理廢棄物罪，各處有期徒刑壹年。
    事實及理由
一、本案犯罪事實及證據，除刪除起訴書關於累犯之記載；另將
    犯罪事實欄一、第12行所載「事業活動產生之一般垃圾」更
    正為「事業活動產生之一般性垃圾」、第15至16行所載「桃
    園市○○區○○段00地號土地」，更正為「桃園市○○區○○○段00
    地號土地」；證據部分補充「動產抵押契約（汽車專用）」
    、「動產擔保交易動產抵押附條件買賣設定申請書」、「讓
    渡證書」及「被告余成權、楊春評於本院準備程序及審理時
    之自白」外，其餘均引用起訴書之記載（如附件）。
二、論罪科刑：
  ㈠按為有效清除、處理廢棄物，改善環境衛生，維護國民健康
    ，從事廢棄物清除、處理業務者，必須具備一定之條件、自
    有設施、專業技術人員設置等，始得向主管機關申請核發公
    民營廢棄物清除處理機構許可文件，為廢棄物清理法第1 條
    、第41條第1 項本文、第42條所明定。其立法目的，在於限
    定符合法定申請許可條件之專業機構，始得從事廢棄物處理
    行為。是以廢棄物清理法第46條第4 款前段規定處罰「未依
    第41條第1 項規定領有廢棄物清除、處理許可文件，從事廢
    棄物貯存、清除、處理」行為，所指依同法第41條第1 項規
    定領有許可文件為阻卻違法事由，非謂該款僅處罰「從事廢
    棄物清除、處理業務者」，否則一般人擅自清除廢棄物，無
    法處罰，有違廢棄物清理法第1 條所定立法本旨（最高法院
    99年度台上字第3930號判決要旨參照）。故廢棄物清理法第
    46條第4 款前段之規定，並未限於公、民營廢棄物清除處理
    機構始有適用，以從事廢棄物清除處理為業之自然人，亦包
    括在內；且依該款前段之文義觀之，凡未領有許可文件而從
    事廢棄物清除、處理者，即已該當該條款之罪。
  ㈡又依廢棄物清理法第36條第2 項所授權訂定之「事業廢棄物
    貯存清除處理方法及設施標準」第2 條第2 、3 、4 款規定
    所謂「清除」：指事業廢棄物之收集、運輸行為；關於「處
    理」，則指下列行為：（一）中間處理：指事業廢棄物在最
    終處置或再利用前，以物理、化學、生物、熱處理或其他處
    理方法，改變其物理、化學、生物特性或成分，達成分離、
    減積、去毒、固化或穩定之行為。（二）最終處置：指衛生
    掩埋、封閉掩埋、安定掩埋或海洋棄置事業廢棄物之行為。
    (三) 再利用：指事業產生之事業廢棄物自行、販賣、轉讓
    或委託做為原料、材料、燃料、填土或其他經中央目的事業
    主管機關認定之用途行為，並應符合其規定者；「清理」，
    指貯存、清除或處理事業廢棄物之行為。復按廢棄物清理法
    第46條第4 款所謂之「清除」指事業廢棄物之收集、運輸行
    為；至於「處理」則包含最終處置，即指衛生掩埋、封閉掩
    埋、安定掩埋或海洋棄置事業廢棄物之行為（最高法院99年
    度台上字第4374號判決意旨參照）。是依前開說明，被告雖
    係自然人，而非清除機構，惟其既未依法律規定申請許可即
    擅自從事一般事業廢棄物之清除業務，明顯違背廢棄物清理
    法限定必須依照所核發之廢棄物清除許可文件內容從事清除
    廢棄物之立法目的，自仍應依法論處。經查，被告楊春評、
    余成權均未領有廢棄物清除、處理許可文件，先由被告楊春評
    駕駛車牌號碼○○○號自用大貨車，自桃園市大園區某工廠內清
    除、處理土木或建築廢棄物混合物、事業活動產生之一般性
    垃圾及一般垃圾，並載運至桃園市○○區○○路000號宜得企業
    社內後。再由被告余成權駕駛上開大貨車，將上開廢棄物，
    頃倒在張定雄所有之桃園市○○區○○段00地號土地上，業據本
    院認定如前。則其等2人所為即屬廢棄物清理法第46條第4 
    款前段所定之清除、處理行為。
  ㈢核被告余成權、楊春評所為，均係犯廢棄物清理法第46條第4
     款前段之非法清理廢棄物罪。
　㈣被告余成權、楊春評間就上開犯行，有犯意聯絡及行為分擔
    ，為共同正犯。
　㈤被告余成權前因施用毒品案件，經本院以108年度壢簡字第11
    92號判處有期徒刑6月確定，於民國109年4月9日易科罰金執
    行完畢等情，有臺灣高等法院被告前案紀錄表在卷可考。其
    受徒刑之執行完畢，5年以內故意再犯本案有期徒刑以上之
    罪，固合於刑法第47條第1項規定，為累犯。惟審酌被告執
    行完畢之施用毒品案件，與本案罪名、犯罪情節以及保護法
    益俱屬不同，難認其有特別惡性及刑罰反應力薄弱，爰參酌
    司法院大法官會議釋字第775號解釋意旨，不依刑法第47條
    第1項規定，加重其最低本刑。
  ㈥爰以行為人之責任為基礎，審酌被告余成權、楊春評未經主
    管機關許可，未依廢棄物清理法規定領有廢棄物清除許可文
    件，仍任意從事廢棄物清除及處理，罔顧公益，對環境造成
    危害，妨及國民健康及環境衛生，所為非是。惟念其等2人
    犯後坦承犯行，態度尚可，兼衡其等2人犯罪之動機、目的
    、手段、素行、非法清理廢棄物之數量，及並未獲利等一切
    情狀，量處如主文所示之刑。
三、沒收部分：
　　被告余成權供稱其本次傾倒棄置廢棄物並未獲有報酬（見偵
    卷第163頁）。又本院遍查全卷，亦未見被告余成權、楊春
    評2人，取得相關犯罪所得之事證，自難認定其等2人已獲取
    屬個人所有之犯罪所得。是本件既無現實存在且屬於被告2
    人之犯罪所得，即不得對其等2人宣告沒收或追徵。
四、應適用之法條：
    刑事訴訟法第273 條之1 第1 項、第299 條第1 項前段、第
    310 條之2 、第454 條第2 項，廢棄物清理法第46條第4 款
    前段，刑法第11條、第28條。
五、如不服本判決應於收受判決後20日內向本院提出上訴書狀，
    並應敘述具體理由。其未敘述上訴理由者，應於上訴期間屆
    滿後20日內向本院補提理由書（均須按他造當事人之人數附
    繕本）「切勿逕送上級法院」。
本案經檢察官劉仲慧到庭執行職務。
中　　華　　民　　國　　111 　年　　4 　　月　　13　　日
                        刑事審查庭    法  官  呂曾達
以上正本證明與原本無異。
如不服本判決應於收受判決後20日內向本院提出上訴書狀，並應
敘述具體理由。其未敘述上訴理由者，應於上訴期間屆滿後20日
內向本院補提理由書(均須按他造當事人之人數附繕本)「切勿逕
送上級法院」。 
        　　　　　　　　　　　　　　　書記官　楊淨雲
中　　華　　民　　國　　111 　年　　4 　　月　　14　　日
附錄本案論罪科刑依據之法條：
廢棄物清理法第46條
有下列情形之一者，處1 年以上5 年以下有期徒刑，得併科新臺
幣1500萬元以下罰金：
一、任意棄置有害事業廢棄物。
二、事業負責人或相關人員未依本法規定之方式貯存、清除、處
    理或再利用廢棄物，致污染環境。
三、未經主管機關許可，提供土地回填、堆置廢棄物。
四、未依第41條第1 項規定領有廢棄物清除、處理許可文件，從
    事廢棄物貯存、清除、處理，或未依廢棄物清除、處理許可
    文件內容貯存、清除、處理廢棄物。
五、執行機關之人員委託未取得許可文件之業者，清除、處理一
    般廢棄物者；或明知受託人非法清除、處理而仍委託。
六、公民營廢棄物處理機構負責人或相關人員、或執行機關之人
    員未處理廢棄物，開具虛偽證明。
附件：
臺灣桃園地方檢察署檢察官起訴書
                                    110年度偵字第37448號
　　被　　　告　楊春評　男　65歲（民國00年00月00日生）
　　　　　　　　　　　　住○○市○○區○○路000號
　　　　　　　　　　　　國民身分證統一編號：Z000000000號
　　　　　　　　余成權　男　48歲（民國00年0月00日生）
　　　　　　　　　　　　住○○市○○區○○路000號
　　　　　　　　　　　　國民身分證統一編號：Z000000000號
上列被告等因違反廢棄物清理法案件，業經偵查終結，認應提起
公訴，茲將犯罪事實及證據並所犯法條分敘如下：
　　　　犯罪事實
一、余成權前於民國108年間，因施用第二級毒品案件，經臺灣
    桃園地方法院以108年度壢簡字第1192號判決判處有期徒刑6
    月確定，於109年4月9日易科罰金執行完畢。詎仍不知悔改
    ，余成權與楊春評均知悉從事廢棄物之清除、處理業務，應
    依廢棄物清理法第41條第1項之規定，向直轄市、縣（市）主
    管機關或中央主管機關委託之機關申請核發公民營廢棄物清
    除處理機構許可文件後，始得為之，竟共同基於未領有廢棄物
    清除、處理許可文件而從事廢棄物清除、處理之犯意聯絡，於1
    10年9月16日晚間8時許前某時，先由楊春評駕駛車牌號碼○○○
    號自用大貨車，自桃園市大園區某工廠內清除、處理土木或
    建築廢棄物混合物（代碼：D-0599）、事業活動產生之一般
    垃圾（代碼：D-1801）及一般垃圾（代碼：H-0001）並載運
    至桃園市○○區○○路○號「宜得企業社」內後，嗣於110年9月1
    6日晚間8時許，由余成權駕駛上開大貨車將上開廢棄物頃倒
    在張定雄所有之桃園市○○區○○段00地號土地上（地點為桃園
    市○○區○○○0段000號旁空地，體積約為33.6立方公尺）。嗣
    經民眾檢舉，上開分局會同桃園市政府環境保護局於110年9
    月18、29日到場稽查，因而查悉上情。
二、案經張定雄訴由桃園市政府警察局大園分局報告偵辦。
　　　　證據並所犯法條
一、上揭犯罪事實，業據被告楊春評、余成權於警詢時及偵查中
    均坦承不諱，核與證人即告訴代理人張益彰於警詢時證述情
    節相符，復有桃園市環境保護局110年9月29日環境稽查工作紀
    錄表（稽查編號：稽110-H17497）、車輛詳細資料報表、桃園
    市中壢地政事務所土地所有權狀影本各1份、現場照片19張
    及監視器截圖照片18張附卷可稽，足認被告楊春評、余成權
    2人之自白與事實相符，被告2人犯嫌均堪予認定。
二、核被告楊春評、余成權所為，均係犯廢棄物清理法第46條第4
    款前段之未領有廢棄物清除、處理許可文件，而從事廢棄物清
    除、處理罪嫌。又被告楊春評、余成權2人有犯意聯絡及行為分
    擔，請依共同正犯論處。再被告余成權前有如犯罪事實欄所載
    之論罪科刑及執行情形，曾受有期徒刑之執行完畢，有刑案資料
    查註紀錄表1份附卷可稽，其於徒刑執行完畢後，5年以內故意
    再犯本件有期徒刑以上之罪，為累犯，請審酌刑法第47條第1
    項規定及司法院大法官會議釋字第775號解釋意旨，加重其
    刑。
三、依刑事訴訟法第251條第1項提起公訴。
　　此　致
臺灣桃園地方法院
中　　華　　民　　國　 110　　年　　11　　月　　26　　日
                            檢察官    陳寧君
本件證明與原本無異　　　　
中　　華　　民　　國　 110　　年　　12　　月　　6 　　日
                            書記官    胡雅婷   
附錄本案所犯法條：　　
廢棄物清理法第46條
有下列情形之一者，處 1 年以上 5 年以下有期徒刑，得併科新
臺幣 1 千 5 百萬元以下罰金：
一、任意棄置有害事業廢棄物。
二、事業負責人或相關人員未依本法規定之方式貯存、清除、處
    理或再利用廢棄物，致污染環境。
三、未經主管機關許可，提供土地回填、堆置廢棄物。
四、未依第 41 條第 1 項規定領有廢棄物清除、處理許可文件
    ，從事廢棄物貯存、清除、處理，或未依廢棄物清除、處理
    許可文件內容貯存、清除、處理廢棄物。
五、執行機關之人員委託未取得許可文件之業者，清除、處理一
    般廢棄物者；或明知受託人非法清除、處理而仍委託。
六、公民營廢棄物處理機構負責人或相關人員、或執行機關之人
　　員未處理廢棄物，開具虛偽證明。